【裁判字號】    97,訴,2948
【裁判日期】    980311
【裁判案由】    侵權行為損害賠償
【裁判全文】
臺灣板橋地方法院民事判決              97年度訴字第2948號
原      告  乙○○
訴訟代理人  丙○○
被      告  甲○○
上列當事人間請求侵權行為損害賠償事件，經本院刑事庭移送前
來（附民案號：97年度交附民字第70號，刑事案號：97年度交易
字第158 號、97年度交簡字第2171號），本院於民國98年2 月18
日言詞辯論終結，判決如下：
    主  文
被告應給付原告新臺幣拾柒萬零壹佰玖拾元，及自民國九十
八年一月九日起至清償日止，按年息百分之五計算之利息。
原告其餘之訴駁回。
訴訟費用由被告負擔二分之一；餘由原告負擔。
本判決第一項得假執行；但被告如以新臺幣拾柒萬零壹佰玖拾
元為原告預供擔保，或將請求標的物提存，得免為假執行。
原告其餘假執行之聲請駁回。
    事實及理由
一、程序方面：
  (一)按訴狀送達後，原告不得將原訴變更或追加他訴。但擴張或
    減縮應受判決事項之聲明者，不在此限，民事訴訟法第255
    條第1 項第3 款定有明文。本件原告起訴時，原訴之聲明本
    係請求被告應給付原告新臺幣（下同）794,393 元，及自起
    訴狀繕本送達翌日起至清償日止，按年息5 ％計算之利息。
    嗣於民國98年2 月18日本院言詞辯論期日時，當庭變更訴之
    聲明為被告應給付原告791,793 元，及自起訴狀繕本送達翌
    日起至清償日止，按年息5 ％計算之利息。核其所為，乃係
    於未變更訴訟標的情況下，減縮應受判決事項之聲明者，揆
    之前揭說明，自不在禁止之列，應予准許，合先敘明。
  (二)被告未於言詞辯論期日到場，核無民事訴訟法第386 條所列
    各款情形，爰依原告聲請，由其一造辯論而為判決。
二、原告起訴主張：緣被告於96年3 月27日下午1 時許，駕駛車
    牌號碼2431-FJ 號自用小客車，沿臺北縣三重市○○街47號
    旁之無名道路行駛欲左轉仁義街時，本應注意轉彎車應讓直
    行車先行，而依當時路面無缺陷亦無障礙物，光線為日間自
    然光，視距良好，路面為一般市區○○道路，四岔路口，無
    號誌，依其知識、能力無不能注意之情事，竟疏未注意，未
    讓直行車先行而貿然左轉，因而擦撞直行於仁義街上，由原
    告騎乘車牌號碼GAO-746 號重型機車，致原告人車倒地，受
    有右膝脛骨近端粉碎性骨折、右膝腓骨近端骨折及左腳外踝
    骨骨折等傷害。被告所涉過失傷害犯行，業由臺灣板橋地方
    法院檢察署檢察官提起公訴，並經本院以97年度交簡字第21
    71號刑事簡易判決判處有期徒刑3 月，減為有期徒刑1 月又
    15 日 ，如易科罰金，以1,000 元折算1 日確定。原告自得
    請求被告賠償因本件車禍所生之損害。原告因本件車禍致受
    有醫療費用48,593元、不能工作損失343,200 元（每月薪資
    28,60 0 元×12個月）及精神慰撫金400,000 元，合計791,
    793 元之損害等語。爰依侵權行為法律關係請求，並聲明求
    為判決：被告應給付原告791,793 元，及自起訴狀繕本送達
    翌日起至清償日止，按年息5 ％計算之利息；並願供擔保請
    准宣告假執行。
三、被告未於言詞辯論期日到場，亦未提出書狀作何聲明或陳述
    。
四、原告前揭主張被告於上揭時、地，因疏未注意，未讓直行車
    先行，即貿然於臺北縣三重市○○街47號旁之無名道路左轉
    仁義街，因而擦撞直行於仁義街上，騎乘重型機車之原告，
    致原告人車倒地，受有右膝脛骨近端粉碎性骨折、右膝腓骨
    近端骨折及左腳外踝骨骨折之傷害。被告所涉過失傷害犯行
    ，業由臺灣板橋地方法院檢察署檢察官提起公訴，並經本院
    以97年度交簡字第2171號刑事簡易判決判處有期徒刑3 月，
    減為有期徒刑1 月又15日確定之事實，有原告所提出之臺灣
    板橋地方法院檢察署檢察官起訴書、道路交通事故現場圖、
    臺北縣立醫院診斷證明書等影本各1 件為證，並據本院依職
    權調閱本院97年度交簡字第2171號過失傷害案件偵審卷宗查
    明屬實。而被告對於原告上開主張之事實，既已於相當時期
    受合法之通知，未於言詞辯論期日到場，亦未提出書狀爭執
    或否認原告之主張，是依民事訴訟法第280 條第3 項前段準
    用同法條第1 項前段之規定，即應視同自認，是原告上揭主
    張之事實，自堪信為真實。
五、按汽車行駛至交岔路口時，轉彎車應讓直行車先行，道路交
    通安全規則第102 條第1 項第7 款定有明文。被告駕駛自用
    小客車，且領有合格之駕駛執照，對於上開規定自應遵守，
    且依當時天候及道路狀況等駕駛環境，亦無不能注意之情事
    ，竟疏未注意未讓直行車先行即貿然左轉致肇事，則被告就
    本件車禍之發生確有過失甚明，自應負過失責任。
六、按因故意或過失，不法侵害他人之權利者，負損害賠償責任
    ，民法第184 條第1 項前段定有明文。又不法侵害他人之身
    體或健康者，對於被害人因此喪失或減少勞動能力或增加生
    活上之需要時，應負損害賠償責任；不法侵害他人之身體、
    健康、名譽、自由、信用、隱私、貞操，或不法侵害其他人
    格法益而情節重大者，被害人雖非財產上之損害，亦得請求
    賠償相當之金額，民法第193 條第1 項、第195 條第1 項前
    段亦分別有明文可參。本件被告因駕車過失，不法侵害原告
    之身體、健康，應負過失責任，既經認定如前，則被告自應
    就原告因本件車禍所受之損害負賠償責任。茲將原告得請求
    賠償之金額分述如下：
  (一)醫療費用：
    原告主張其因本件車禍，已支出急診外傷、住院手術等醫療
    費用共計48,593元等語，並據其提出臺北縣立醫院住院暨醫
    療費用收據5 紙為證。而經本院依職權向臺北縣立醫院查詢
    結果，原告自96年3 月27日至同年11月5 日共計支出之醫療
    費用未含健保給付部分為50,486元等情，亦有臺北縣立醫院
    98 年1月16日北縣醫歷字第0980000321號函所檢附之醫療費
    用明細資料在卷足憑（見本院卷第16頁至第21頁）。又參酌
    上揭明細資料所載，前開支出復均屬醫療上所必要者，故本
    件原告所共計支出之必要醫藥費用，經核應為50,486元。然
    原告既僅主張受有醫療費用48,593元之損害，是原告此部分
    之請求，固堪認係屬有據，應予准許，至其餘超過部分，因
    原告並未一併請求，自不在本院所得准許之列，併此敘明。
  (二)不能工作之損失：
    原告主張其因本件車禍受傷致無法工作，以每月薪資28,600
    元計算，請求12個月，共計受有343,200 元之薪資損失云云
    ，固亦據提出臺北縣立醫院診斷證明書、工作薪資證明書等
    影本各1 紙為證。然而，原告因右近端脛骨腓骨骨折，於96
    年3 月27日經急診入院，行開放性復位人工骨植入、鋼板內
    固定及石膏固定術，並於96年4 月6 日出院，原告受傷後因
    活動角度受限宜復健治療6 個月等情，業經本院依職權向臺
    北縣立醫院函查屬實，有臺北縣立醫院98年1 月16日北縣醫
    歷字第0980000321號函所檢附之病歷摘要表1 份在卷可稽（
    見本院卷第15頁），足徵原告因本件車禍所受之傷害確係致
    原告應有6 個月期間無法工件無訛，至原告主張無法工作期
    間長達1 年云云，則尚無足取。又原告主張其每月工作22天
    、每日工資為1,300 元，每月可領薪資28,600元乙節，亦據
    提出與所述相符之證明書1 紙為憑（見附民卷第13頁），而
    被告對於原告此一主張，已於相當時期受合法通知，既未於
    言詞辯論期日到場，亦未提出書狀否認或爭執，依民事訴訟
    法第280 條第3 項前段準用同條第1 項前段之規定，應視同
    自認，自堪信為真。是以於上開6 個月之期間內，原告請求
    不能工作之薪資損失171,600 元（28,600×6 ＝171,600）
    ，依法固屬有據，應予准許；惟原告請求超過上開6 個月期
    間之部分，因其並未提出任何證據資料以實其說，故就該超
    過部分，即屬不能准許。
  (三)精神慰撫金：
    原告主張其因本件車禍受傷，致身體疼痛及精神壓力，痛苦
    不堪，身心難以調適，且被告態度冷漠，毫無悔意與誠意，
    等同二次傷害，爰請求精神慰撫金400,000 元等語。經查原
    告因本件車禍受有上開事實所載之傷害，且受傷後因活動角
    度受限需復健治療6 個月，精神上自受有相當之痛苦，是原
    告依民法第195 條第1 項前段規定，請求被告賠償精神慰撫
    金，自屬有據。次查，原告沒有讀書、亦不太識字，本件事
    故發生時每日薪資約1,300 元，每月上工約22天，名下有房
    地各1 筆；而被告最高學歷為高職肄業，名下無任何財產，
    亦無薪資收入等情，業經原告陳明在卷，並有本院依職權查
    得之稅務電子閘門財產所得調件明細表2 份在卷可稽（見本
    院卷第4 頁至第7 頁）。茲本院審酌上開兩造之身分、地位
    、經濟能力，被告之過失程度以及原告遭受侵害之情形等一
    切情狀，認原告請求精神慰撫金400,000 元尚屬過高，應予
    核減為150,000 元，方稱允適。
  (四)綜上，原告因本件車禍共計受有370,193 元之損害（計算式
    ：48,593元＋171,600 元＋150,000 元＝370,193 元）。
七、從而，原告依侵權行為之法律關係，訴請被告給付370,193
    元，及自起訴狀繕本送達翌日即98年1 月9 日（見本院卷第
    9 頁）起至清償日止，按年息5 ％計算之利息，為有理由，
    應予准許；逾此範圍之請求，則為無理由，應予駁回。
八、原告雖陳明願供擔保請准宣告假執行，但因其勝訴部分，本
    院所命給付金額尚未逾50萬元，爰依職權宣告假執行，並依
    職權宣告被告得供擔保免為假執行。至原告其餘假執行之聲
    請，因該部分之訴業經駁回，其假執行之聲請亦失所附依，
    應併予駁回。
九、結論：本件原告之訴為一部有理由，一部無理由，依民事訴
    訟法第385 條第1 項前段、第79條、第389 條第1 項第5 款
    、第392 條，判決如主文。
中    華    民    國    98    年    3     月    11    日
                  民事第一庭法  官  黃若美
以上正本係照原本作成
如對本判決上訴，須於判決送達後20日內向本院提出上訴狀
中    華    民    國    98    年    3     月    11    日
                            書記官  江怡萱


司法院資訊處製作；財團法人民間司法改革基金會備份。
